臺灣高等法院刑事判決
109年度上訴字第1903號
上  訴  人  臺灣桃園地方檢察署檢察官 
上  訴  人  
即  被  告  黃錦萊



指定辯護人  本院公設辯護人  李廣澤  
上列上訴人因被告違反毒品危害防制條例案件，不服臺灣桃園地
方法院107年度訴字第569號，中華民國109年3月12日第一審判決
（起訴案號：臺灣桃園地方檢察署107年度偵字第7799號、107年
度毒偵字第2118號、107年度偵字第13540號、107年度偵字第149
13號），提起上訴，本院判決如下：
    主  文
原判決關於附表一編號1至4所示之罪部分，暨定應執行刑部分均
撤銷。
甲○○犯如附表一「所犯罪名及宣告刑」欄所示之罪，各處如附
表一「所犯罪名及宣告刑」欄所示之刑。應執行有期徒刑肆年陸
月。扣案如附表二編號6 所示之物沒收、未扣案之犯罪所得新臺
幣伍仟元、網路遊戲星辰幣貳仟元均沒收，於全部或一部不能沒
收或不宜執行沒收時，追徵其價額。
    事  實
一、甲○○明知甲基安非他命業經公告為毒品危害防制條例第4 條
    第2 項第2 款所規定之第二級毒品，不得持有、販賣或施用
    ，仍基於意圖營利而販賣第二級毒品之犯意，分別以行動電
    話門號0000000000號為聯絡工具，於附表一編號1至4 所示
    之時間、地點，以各該編號事實欄所示之方式、數量及價格
    ，販賣甲基安非他命予陳金發、羅純玉、許春發、張益富。
    嗣於民國107 年3 月21日下午3 時30分許，甲○○於桃園市○○
    區○○路0 段000 號前為警拘提，並扣得如附表二所示之物，
    而查悉上情。
二、案經海洋委員會海巡署偵防分署桃園查緝隊、桃園市政府警
    察局大園分局報告臺灣桃園地方檢察署檢察官偵查起訴。
    理  由
一、上開犯罪事實業據被告甲○○於警詢、偵訊、原審及本院審理
    時均坦承不諱，並有如附表一編號1 至4 「證據出處」欄所
    示之證據在卷可佐；被告於107 年3 月12日經原審訊問時自
    承販賣甲基安非他命每包可以獲利新臺幣（下同）200 元，
    是被告確有從中獲利之營利意圖灼然甚明，被告上開任意性
    自白確與事實相符，堪以採信。綜上所述，被告前揭犯行均
    堪認定，本案事證明確，應予依法論科。
二、論罪
　㈠按行為後法律有變更者，適用行為時之法律，但行為後之法
    律有利於行為人者，適用最有利之法律。刑法第2條第1項定
    有明文。查被告行為後，毒品危害防制條例第4條第2項、第
    17條第2項之規定業經修正，並經總統於109年1月15日公布
    ，於同年7月15日施行，修正前毒品危害防制條例第4條第2
    規定「製造、運輸、販賣第二級毒品者，處無期徒刑或7年
    以上有期徒刑，得併科1000萬元以下罰金」，修正後則規定
    「製造、運輸、販賣第二級毒品者，處無期徒刑或10年以上
    有期徒刑，得併科1500萬元以下罰金」，經比較新舊法結果
    ，修正後毒品危害防制條例第4條第2項規定雖未更動販賣第
    二級毒品罪之構成要件及得科處之法定刑種，然已分別將有
    期徒刑、罰金刑上限提高，自以修正前毒品危害防制條例第
    4條第2項之規定對被告較為有利；而修正前毒品危害防制條
    例第17條第2項規定「犯第4條至第8條之罪於偵查及審判中
    均自白者，減輕其刑」，修正後則規定「犯第4條至第8條之
    罪於偵查及歷次審判中均自白者，減輕其刑」，經比較新舊
    法結果，修正後毒品危害防制條例第17條第2項規定犯販賣
    第二級毒品罪者，須於偵查及「歷次」審判中均自白，方得
    依該條規定減輕其刑，相較於修正前除偵查中自白外，僅須
    於審判中曾經自白即可減刑之規定而言，自以修正前毒品危
    害防制條例第17條第2項之規定對被告較為有利。是依刑法
    第2條第1項前段規定，本件自應適用被告行為時即修正前毒
    品危害防制條例第4條第2項、第17條第2項之規定論處。
    核被告就犯罪事實一所為，均係犯毒品危害防制條例第4條
　　第2 項之販賣第二級毒品罪；。被告就附表一編號1 至4 所
　　為，雖亦構成意圖販賣而持有毒品罪，但此因與販賣毒品罪
　　間有法條競合關係，自均不再論以該罪（最高法院101 年度
　　第10次刑事庭會議決議意旨參照）。另被告持有甲基安非他
　　命之低度行為，為高度之販賣行為所吸收，亦均不另論罪。
　　被告所犯如附表一編號1 至4之4 次販賣第二級毒品罪，犯
　　意各別、行為互殊，應分論併罰。
  ㈡被告因犯施用第一級毒品、第二級毒品案件，為本院判處有
    期徒刑10月、8 月，合併執行有期徒刑1 年4 月月確定，經
    入監服刑後，於106 年6 月7 日縮刑期滿執行完畢出監，此
    有本院被告前案紀錄表在卷可稽，被告於前開有期徒刑執行
    完畢後，5 年內故意再犯本件有期徒刑以上之罪，為累犯；
    經參酌司法院釋字第775 號解釋意旨，審酌被告其前因施用
    第一級毒品、第二級毒品案件入監服刑，甫於106 年6 月7 
    日縮刑期滿執行完畢出監，即再犯相同罪質之販賣第二級毒
    品犯行，是本院審酌上開情狀，認其對刑罰反應力薄弱，若
    予加重其最低本刑，並無罪刑過當而有違比例原則之處，爰
    裁量加重其刑（販賣第二級毒品罪之法定刑無期徒刑部分，
    依法不得加重）。
　㈢按犯罪之情狀顯可憫恕，認科以最低刑度仍嫌過重者，得酌
    量減輕其刑，刑法第59條定有明文。衡以同為販賣毒品之人
    ，其原因動機不一，犯罪情節未必盡同，或有大盤毒梟者，
    亦有中小盤之分，甚或僅止於吸毒者同儕間謀取蠅頭小利互
    通有無，其販賣行為所造成危害社會之程度自屬有異，就被
    告於本案所犯之販賣第二級毒品罪而言，法律科處此類犯罪
    就有期徒刑部分之法定最低本刑為7 年以上有期徒刑，不可
    謂不重，自非不可依客觀之犯行與主觀之惡性二者加以考量
    其情狀，是否有可憫恕之處，適用刑法第59條之規定酌量減
    輕其刑，期使個案裁判之量刑，能斟酌至當，符合罪刑相當
    原則及比例、平等原則。本院斟酌被告附表一編號2、3所示
    之販賣第二級毒品之數量僅各1 公克，各1千元，當與中大
    盤毒梟者之犯罪情節有別，依社會一般觀念及法律情感，認
    為所犯附表一編號2、3所示之販賣第二級毒品罪，依毒品危
    害防制條例第17條第2項規定減輕後之法定最低刑度有期徒
    刑3 年6月仍有過重情事，顯有堪可憫恕之情狀，實屬情輕
    法重，就該2次犯行，爰依刑法第59條規定酌減其刑。至於
    附表一編號1、4所示販賣第二級毒品部分，審酌被告販賣之
    金額、數量較多，亦未見被告有何特殊之原因或環境而犯罪
    ，實難認被告該2次犯行有何顯可憫恕之情狀，在客觀上並
    無足以引起一般人同情之處，就該次2次犯行，並無適用刑
    法第59條規定減輕其刑之餘地，併予敘明。
  ㈣被告關於本案販賣第二級毒品犯行，於偵查及審理中均自白
    犯罪，爰依修正前毒品危害防制條例第17條第2 項就販賣第
    二級毒品罪部分減輕其刑，並依法先加後遞減之。
三、原審認被告於附表一編號1至4所示販賣第二級毒品罪部分，
    罪證明確，據以論罪科刑，固非無見。惟查：㈠毒品危害防
    制條例第4條第2項、第17條第2項於109年1月15日經總統公
    布修正，並於同年7月15日施行，均據本院說明如前，原審
    未及審酌比較新舊法，即有未合。㈡被告於前案執行完畢後
    ，5年以內故意再犯本件有期徒刑以上之罪，為累犯，且依
    刑法第47條第1項規定加重其刑，並無罪刑不相當，已如前
    述，惟原判決認無庸加重其刑，適用法律尚有未洽。㈢被告
    犯附表一編號2、3所示之販賣第二級毒品罪，犯罪情狀顯可
    憫恕，若科以最低度刑有期徒刑仍嫌過重，原審未依刑法第
    59條之規定酌量減輕其刑，容有未洽。被告以此部分原審量
    刑過重，提起上訴，為有理由，其餘附表一編號1、4所示之
    販賣第二級毒品罪部分，指摘原審量刑過重云云，雖無理由
    ，惟原判決既有上開可議之處，自應由本院將原判決關於被
    告所犯附表一編號1至4所示販賣第二級毒品（4罪）部分撤
    銷。又本案上開部分係被告提起上訴，且因原判決就此部分
    既有上述適用法律錯誤（累犯加重部分）之情，本院亦因此
    予以撤銷，依刑事訴訟法第370 條第1 項但書規定，自無不
    利益變更禁止原則之適用。爰審酌被告前因施用毒品經觀察
    、勒戒、施以強制戒治及法院判處罪刑執行完畢後，仍無法
    斷絕施用毒品惡習，顯見其意志力薄弱，被告為個人私利，
    無視於政府制定毒品危害防制條例杜絕毒品犯罪之禁令，為
    牟一己之私利，擅為本案販毒犯行，危害國民身心健康及社
    會風氣，進而敗壞社會治安，所為非是；併考量被告於犯後
    坦認犯行之犯後態度、罹患肝硬化之身體狀況，兼衡本案查
    獲被告販賣毒品之品項、次數、毒品重量、犯罪所得，暨被
    告之素行、智識程度及家庭經濟狀況等一切情狀，分別量處
    如附表一編號1至4「所犯罪名及宣告刑」欄所示之刑，並定
    執行刑有期徒刑4年6月。
四、沒收部分：
  ㈠附表二編號6 所示之物，為被告所有，且屬被告販賣甲基安
    非他命所用之工具，業據被告供承在卷，爰分別依刑法第38
    條第2項、毒品危害防制條例第19條第1 項之規定諭知沒收
    。
  ㈡被告販賣甲基安非他命之4 次犯行，各獲取新臺幣（下同）
　　2000元、1000元、1000元、1000元及網路遊戲星辰幣2000元
　　之所得，爰對此未扣案之被告販毒所得，依刑法第38條之1
　　第1 項前段、第3 項規定宣告沒收，併諭知於全部或一部不
　　能沒收或不宜執行沒收時，追徵其價額。
  ㈢另扣案之毒咖啡包3 包，雖被告供承係其所有，然該等物品
    並未驗出第二級毒品之成分，且雖檢出含第三級毒品成分，
    然所含第三級毒品氯甲基卡西酮、甲苯基乙基胺戊酮、3,4-
    亞甲基雙氧苯基乙基胺戊酮之成分，其純質淨重均未達20公
    克，有航空醫務中心107 年5 月31日航藥鑑字0000000 號毒
    品鑑定書在卷可佐，亦與被告本案所犯持有第二級毒品罪間
    並無直接關聯，爰不予沒收諭知，由檢察官另行依法處理。
五、至被告甲○○於原判決附表一編號5 、6 所示時間、地點及方
    式，分別施用甲基安非他命、海洛因各1 次部分，涉犯毒品
    危害防制條例第10條第1項之施用第一級毒品罪及同條例第2
    項施用第二級毒品罪部分，應依109年7月15日施行之修正毒
    品危害防制條例第20條第3項規定，由本院另行適法之處理
    ，併此敘明。
據上論斷，應依刑事訴訟法第369條第1項前段、第364條、第299
條第1項前段，修正前毒品危害防制條例第4 條第2 項、第17條
第2 項、毒品危害防制條例第19條第1 項，刑法第2條第1項前段
、第11條、第47條、第59條、第51條第5 款、第38條之1第1 項
前段、第3項、第38條第2項，判決如主文。
本案經檢察官鄭龍照到庭執行職務。
中　　華　　民　　國　　109 　年 　　9 　　月　　9　　日
                  刑事第十六庭  審判長法　官  葉騰瑞
                                      法　官  陳芃宇
                                      法　官  莊明彰
以上正本證明與原本無異。
如不服本判決，應於收受送達後20日內向本院提出上訴書狀，其
未敘述上訴之理由者並得於提起上訴後20日內向本院補提理由書
（均須按他造當事人之人數附繕本）「切勿逕送上級法院」。
                                      書記官  蘇佳賢
中　　華　　民　　國　　109 　年　　9 　　月　　9 　　日
附錄：本案論罪科刑法條全文　　　　　　　　　　　　　　　
修正前毒品危害防制條例第4 條：
製造、運輸、販賣第一級毒品者，處死刑或無期徒刑；處無期徒
刑者，得併科新臺幣2 千萬元以下罰金。
製造、運輸、販賣第二級毒品者，處無期徒刑或7 年以上有期徒
刑，得併科新臺幣1 千萬元以下罰金。
製造、運輸、販賣第三級毒品者，處7 年以上有期徒刑，得併科
新臺幣7 百萬元以下罰金。
製造、運輸、販賣第四級毒品者，處5 年以上12年以下有期徒刑
，得併科新臺幣3 百萬元以下罰金。
製造、運輸、販賣專供製造或施用毒品之器具者，處1 年以上7
年以下有期徒刑，得併科新臺幣1 百萬元以下罰金。
前五項之未遂犯罰之。　　　　
附表一
編號 行為人  行為時間及地點  犯罪事實   證據出處   所犯罪名及宣告刑  1 甲○○ 107 年3 月21日通聯後不久，於甲○○位在桃園市○○區○○○路000 巷0 號住處。 甲○○持用0000-000000 號與陳金發持用0000-000000 號電話聯繫，而以新臺幣（下同）2000元對價，販賣2 公克之甲基安非他命予陳金發，許金發並於當日現場給付2000元完成交易。 ⒈證人陳金發於偵訊之證述（107 年偵字7799號卷第19頁反面） ⒉本院107 年聲監字000169號通訊監察書（107年訴字569 號卷二第32至34頁） ⒊通訊監聽譯文（107 年偵字7799號卷第21頁） 甲○○販賣第二級毒品，累犯，處有期徒刑肆年。 2 甲○○ 107 年1 月13日通聯後不久，於甲○○位在桃園市○○區○○○路000 巷0 號住處。 甲○○持用0000-000000 號與羅純玉持用0000-000000 號電話聯繫，而以1000元對價，販賣1 公克甲基安非他命予羅純玉，惟羅純玉並無給付買賣之價金1000元。 ⒈證人羅純玉於偵訊之證述（107 年偵字7799號卷第39頁反面） ⒉本院107 年聲監字000004號通訊監察書（107年訴字569 號卷二第28至33頁） ⒊通訊監聽譯文（107 年他字1381號卷第118 至119 頁） 甲○○販賣第二級毒品，累犯，處有期徒刑參年。 3 甲○○ 107 年1 月21日通聯後不久，於甲○○位在桃園市○○區○○○路000 巷0 號住處 甲○○持用0000-000000 號與綽號「少年仔」持用0000-000000 號及許春發持用0000-000000 號電話聯繫，而以1000元對價，販賣1 公克之甲基安非他命予許春發，許春發並於當日現場給付1000元完成交易。 ⒈證人許春發於警詢及偵訊之證述（107 年他字1381號卷第29至31、126 至127 頁） ⒉本院107 年聲監字000004號通訊監察書（107年訴字569 號卷二第28至33頁） ⒊通訊監聽譯文（107 年他字1381號卷第78頁） 甲○○販賣第二級毒品，累犯，處有期徒刑參年。 4 甲○○ 107 年1 月9 日通聯後不久，於甲○○位在桃園市○○區○○○路000 巷0 號住處 甲○○持用0000-000000 號與張益富持用0000-000000 號電話聯繫，而以1000元現金及2000元網路遊戲星辰幣為對價，販賣1 公克之甲基安非他命予張益富，張益富並於當日現場給付現金1000元，並透過網路遊戲轉星辰幣2000元完成交易。  ⒈證人張益富於警詢及偵訊之證述（107 年偵字7799號卷第23至24、27至28 頁） ⒉本院107 年聲監字000004號通訊監察書（107年訴字569 號卷二第28至33頁） ⒊通訊監聽譯文（107 年偵字7799號卷第26頁） 甲○○販賣第二級毒品，累犯，處有期徒刑參年拾壹月。 
附表二
編號 物品名稱 備註 １ 海洛因 粉末檢品11包，經檢驗其內含第一級毒品海洛因成分，驗前含袋及標籤毛重9.24公克，淨重6.7 公克，取樣0.02公克，驗餘淨重6.68公克，純質淨重2.96公克。 ２ 甲基安非他命 白色結晶1 包，經檢驗其內含第二級毒品甲基安非他命成分，驗前含袋及標籤毛重0.787 公克，淨重0.525 公克，取樣0.0002公克，驗餘淨重0.5248公克。   白色偏黃結晶2 包經檢驗其內含第二級毒品甲基安非他命成分，驗前含袋及標籤毛重6.354 公克，淨重5.205 公克，取樣0.002 公克，驗餘淨重5.2048公克。 ３ 注射針頭 1 個，供被告施用海洛因所用之物。 ４ 削尖吸管 1 隻，供被告施用甲基安非他命所用之物。 ５  安非他命吸食器 1 組，供被告施用甲基安非他命所用之物。  ６  SAMSUNG 手機  1 隻，含門號0000000000號SIM 卡，IMEI序號：000000000000000號。